【裁判字號】    95,訴,1760
【裁判日期】    951130
【裁判案由】    偽造文書
【裁判全文】
臺灣彰化地方法院刑事判決              95年度訴字第1760號
公  訴  人  臺灣彰化地方法院檢察署檢察官
被      告  甲○○
上列被告因偽造文書案件，經檢察官提起公訴（95年度偵字第
8122號），於本院準備程序中，被告就被訴事實為有罪之陳述，
經裁定改行簡式審判程序，本院判決如下：
    主  文
甲○○偽造署押，足以生損害於公眾及他人，處有期徒刑月，
如易科罰金，以新臺幣壹仟元折算壹日，緩刑貳年。
附表所示偽造之「乙○○」之署押，均沒收。
    犯罪事實及理由
一、甲○○於民國95年8 月8 日凌晨2 時許，駕駛車牌號碼8H-8
    365 號自小客車，行經彰化縣員林鎮○○路與民生路口時，
    不慎與曾秀珠所駕駛之車牌號碼6L-5586 號自小客車發生擦
    撞，經警到場處理，詎其因駕駛執照逾有效期間恐遭處罰，
    竟基於偽造署押之單一犯意，未經其胞兄「乙○○」之同意
    ，向處理員警虛報其姓名為乙○○，接續於如附表所示之彰
    化縣警察局道路交通事故談話紀錄表上偽造「乙○○」名義
    署名1 枚及指印2 枚，在道路交通事故現場草圖上偽造「乙
    ○○」名義署名及指印各1 枚，及在酒精濃度測試表上偽造
    「乙○○」名義署名及指印各1 枚，均足以生損害於主管機
    關對於酒精濃度檢測之正確性、刑事追訴機關追訴犯罪及法
    院審判之正確性而損害於公眾，並致乙○○有被傳拘通緝、
    接受刑罰執行之虞，足以生損害於乙○○，嗣經警深入查明
    ，始發現上情。
二、按除被告所犯為死刑、無期徒刑、最輕本刑為3 年以上有期
    徒刑之罪或高等法院管轄第1 審案件者外，於前條第1 項程
    序進行中，被告先就被訴事實為有罪之陳述時，審判長得告
    知被告簡式審判程序之旨，並聽取當事人、代理人、辯護人
    及輔佐人之意見後，裁定進行簡式審判程序；除簡式審判程
    序及簡易程序案件外，第1 審應行合議審判，刑事訴訟法第
    273 條之1 第1 項、第284 條之1 分別定有明文。本件被告
    甲○○所涉係死刑、無期徒刑、最輕本刑為3 年以上有期徒
    刑之罪或高等法院管轄第1 審案件以外之罪，並於本院行準
    備程序時就被訴事實為有罪之陳述，本院合議庭依前揭規定
    ，經評議結果，裁定改由受命法官獨任行簡式審判程序。
三、上開事實，業據被告甲○○於本院審理時坦承不諱，且經證
    人曾秀珠、乙○○於警詢中指證綦詳，復有證號汽車查詢駕
    駛人資料表、舉發違反道路交通管理事件通知單及如附表所
    示之彰化縣警察局道路交通事故談話紀錄表、道路交通事故
    現場草圖、酒精濃度測試表各1 份在卷可稽，足徵被告之自
    白確與事實相符，堪以採信。本件事證明確，被告上開犯行
    堪以認定，應依法論科。
四、按刑法上偽造文書罪章之文書，其定義依學者之見解，除必
    需有有體性、文字性、持續性、意思性等要件外，尚必需有
    名義性方足以該當文書之意義，其中之名義性也就是說必該
    記載足以表彰一定之制作名義人，該等記載方可認為係文書
    ，否則若僅為表彰某人簽名意思之署名或簽押，並不具有表
    彰一定制作名義人之名義性存在，該等記載即無得認為係刑
    法上之文書，而只得認為係單純之署押。本件被告於附表編
    號(一)、(二)之文件上簽名，僅係表明被訊問或詢問人為何人，
    尚無從表示製作名義人及表彰一定法律上之用意，員警亦不
    必將該等文件另行交付被告，故該等簽名顯亦無「收據」之
    性質，其所為應僅屬偽造署押，而無偽造文書之問題；另附
    表編號(三)之酒精濃度測試表之被測人欄位，縱被告於該欄位
    偽造他人署押，亦不表示該酒精濃度測試表為被告所制作，
    易言之，酒精濃度測試表係員警自酒測器中列印出，為員警
    所制作，而接受酒測之人在該欄位簽名，亦僅表示以本人簽
    名之意思在該欄位簽名，並不作為任何行為人收受該酒精濃
    度測試表或接受該此酒測結果之證明，而無刑法上文書之定
    義甚明。又被告於如附表所示之文件上，除偽造『乙○○』
    署名外，並按捺指印畫押，因該指印同為代表被冒用者之姓
    名，作用及效力與署名無異，且署名與捺印係出於同一個偽
    造署押之犯意，是其所按指印雖為被告自己所有，亦屬同一
    偽造署押之犯行。故核被告所為，係犯刑法第217 條第1 項
    之偽造署押罪。按行為人就同一犯罪構成事實，以單一行為
    之數個舉動接續進行，以實現一個犯罪構成要件，侵害同一
    法益，係成立一個罪名之接續犯，雖接續犯於犯罪行為完畢
    之前，其各個舉動與該罪之構成要件相符，但行為人主觀上
    係以其各個舉動僅為全部犯罪行為之一部，而客觀上，亦認
    係實施一個犯罪，是以僅成立一個罪名（最高法院71年臺上
    字第2837號判例可資佐參）。查被告為掩飾身分逃避處罰，
    冒用乙○○名義在附表所示之文件上偽造署名、指印，仍屬
    基於逃避處罰之動機以單一犯意接續多次為偽造署押之行為
    ，侵害單一法益，應為接續犯，屬單純一罪。爰審酌被告之
    素行尚佳，尚無經論罪科刑之前科紀錄（此有臺灣高等法院
    被告全國前案紀錄表在卷可按），偽造署名及指印，影響刑
    事追訴機關追訴犯罪及刑事審判機關審判之正確性，並影響
    被害人乙○○之權益，暨考量其智識程度、犯罪之動機、目
    的、手段及犯罪後坦承犯行之態度等一切情狀，量處如主文
    所示之刑，並諭知易科罰金之折算標準。又查被告未曾因故
    意犯罪受有期徒刑以上刑之宣告，此有臺灣高等法院被告前
    案紀錄表1 份在卷可稽，因思慮不週致犯本罪，其經此次起
    訴審判後，當能知所警惕，而無再犯之虞，本院因認所宣告
    之刑，以暫不執行為適當，爰依刑法第74條第1 項第1 款之
    規定，併予宣告緩刑2 年，以啟自新。又如附表所列之署名
    、指印，均應依刑法第219 條規定併予宣告沒收。
五、據上論斷，應依刑事訴訟法第273 條之1 第1 項、第299 條
    第1 項前段、第310 條之2 、第454 條第1 項，刑法第217
    條第1 項、第41條第1 項前段、第74條第1 項第l 款、第21
    9 條，判決如主文。
本案經檢察官張尹敏到庭執行職務。
中    華    民    國    95    年    11    月    30    日
                      刑事第二庭      法  官    郭麗萍
以上正本證明與原本無異。
如不服本判決，應於判決送達後10日內向本院提出上訴狀 (須附
繕本 )。
告訴人或被害人對於判決如有不服具備理由請求檢察官上訴者，
其上訴期間之計算係以檢察官收受判決正本之日期為準。
中    華    民    國    95    年    12    月    1      日
                                      書記官    張子涵
附錄本案論罪科刑法條全文：
中華民國刑法第217條
（偽造盜用印章印文或署押罪）
偽造印章、印文或署押，足以生損害於公眾或他人者，處 3 年以
下有期徒刑。
盜用印章、印文或署押，足以生損害於公眾或他人者，亦同。
中華民國刑法第219條
（沒收之特例）
偽造之印章、印文或署押，不問屬於犯人與否，沒收之。
附表：
(一)彰化縣警察局道路交通事故談話紀錄表，偽造「乙○○」名義
  署名1 枚及指印2 枚。
(二)道路交通事故現場草圖，偽造「乙○○」名義署名及指印各1
  枚。
(三)酒精濃度測試表，偽造「乙○○」名義署名及指印各1 枚。


司法院資訊處製作；財團法人民間司法改革基金會備份。
